【裁判字號】    95,易,1964
【裁判日期】    951207
【裁判案由】    詐欺
【裁判全文】
臺灣板橋地方法院刑事判決              95年度易字第1964號
公  訴  人  臺灣板橋地方法院檢察署檢察官
被      告  甲○○
上列被告因詐欺案件，經檢察官提起公訴（95年度偵字第3671號
），本院依簡式審判程序判決如下：
    主  文
甲○○幫助意圖為自己不法之所有，以詐術使人將本人之物交付
，處拘役伍拾日，如易科罰金，以參佰元折算壹日。緩刑貳年。
    事  實
一、甲○○因缺錢花用，經賴安倫（所涉幫助詐欺罪嫌另由檢察
    官併案臺灣桃園地方法院審理）告知真實姓名年籍不詳、綽
    號「小龍」之人，以每個帳戶新臺幣（下同）二千元之價格
    收購他人金融機構帳戶，其已預見將自己之金融機構帳戶存
    摺、提款卡提供給不相識之人使用，足以幫助他人提領詐欺
    之犯罪所得，竟仍基於幫助詐欺之犯意，於民國九十四年二
    月十七日，前往臺北縣土城市○○路○段一二六號之臺灣中
    小企業銀行土城分行，開立帳號00000000000號
    帳戶後，即透過賴安倫與「小龍」聯繫，於九十四年二月十
    九日，在其臺北縣土城市○○路○段八十九巷七弄八號三樓
    住處內，將上開帳戶之存摺、提款卡交付賴安倫，由賴安倫
    代為轉交「小龍」，並當場收受賴安倫代「小龍」轉交之對
    價二千元，以此方式幫助「小龍」所屬之犯罪集團遂行其等
    詐欺取財之犯行。隨後該詐欺集團成員於九十四年二月二十
    八日下午二時許，寄發簡訊向乙○○佯稱：其所有之信用卡
    遭盜刷，為防止個人資料流失，需更改安全識別碼云云，致
    乙○○陷於錯誤，於同日下午四時十四分許，前往自動櫃員
    機前，依該詐欺集團之指示操作，而匯款九萬九千九百九十
    九元至甲○○上開帳戶內，並旋由該集團成員提領一空。嗣
    乙○○發覺有異，經報警處理，始循線查悉上情。
二、案經臺北縣政府警察局土城分局移送臺灣板橋地方法院檢察
    署檢察官偵查起訴。本院於準備程序進行中，被告甲○○就
    被訴事實為有罪之陳述，經告知簡式審判程序之旨，並聽取
    公訴人、被告之意見後，本院合議庭裁定由受命法官獨任進
    行簡式審判程序。
    理  由
一、上揭犯罪事實，業據被告於偵查及本院準備程序、審理時均
    自白不諱，核與證人即被害人乙○○於警詢中指述之情節相
    符（見偵查卷第十七頁至第十九頁），並有臺灣中小企業銀
    行土城分行九十四年十月二十四日九四土城字第九四０００
    三一五號函暨檢送之開戶資料、存款交易明細查詢單各一份
    及中華郵政公司自動櫃員機交易明細表一紙在卷可憑（見偵
    查卷第二十頁、第五十七頁至第六十六頁），足認被告之自
    白與事實相符。從而本案事證明確，被告犯行堪予認定。
二、論罪科刑：
  (一)按行為後法律有變更者，適用行為時之法律，但行為後之法
    律有利於行為人者，適用最有利於行為人之法律，刑法第二
    條第一項定有明文。本案被告行為後，刑法及其施行法業於
    九十五年七月一日修正施行，關於新舊法律變更之比較適用
    ，原則上應就罪刑有關之共犯、未遂犯、想像競合犯、牽連
    犯、連續犯、結合犯，以及累犯加重、自首減輕暨其他法定
    加減原因（如身分加減）與加減例等一切情形，綜其全部罪
    刑之結果而為比較（最高法院二十七年上字第二六一五號判
    例、同院八十七年度臺非字第四００號判決及同院九十五年
    第八次會議決議參考）。又此次修法與本案罪刑相關者，有
    刑法第三十條、第四十一條、第三十三條第五款等規定，本
    院認：
    (1)被告無論依修正前或修正後之刑法第三十條，均成立幫助
      犯，且新舊法均得減輕其刑，故就此部分而言，新法並未
      更有利於被告。
    (2)就易科罰金之折算標準部分，如依修正前刑法第四十一條
      第一項及修正前罰金罰鍰提高標準條例第二條之規定，應
      以銀元三百元即新臺幣九百元折算一日，惟若依修正後刑
      法第四十一條第一項前段（原罰金罰鍰提高標準條例第二
      條已同時刪除）之規定，係以新臺幣一千元、二千元或三
      千元折算一日，二者相較之下，應以修正前之規定較有利
      於被告。
    (3)再就刑法第三十三條第五款言之，被告所犯刑法第三百三
      十九條第一項本身雖未修正，但在此次刑法及其施行法修
      正之前，依罰金罰鍰提高標準條例第一條前段之規定，其
      罰金部分之法定刑度為「銀元一萬元（即新臺幣三萬元）
      以下，銀元一元（即新臺幣三元）以上」，嗣刑法施行法
      第一條之一增訂：「中華民國九十四年一月七日刑法修正
      施行後，刑法分則所定罰金之貨幣單位為新臺幣；九十四
      年一月七日刑法修正時，刑法分則編未修正之條文定有罰
      金者，自九十四年一月七日刑法修正施行後，就其所定數
      額提高為三十倍，但七十二年六月二十六日至九十四年一
      月七日新增或修正之條文，就其所定數額提高為三倍」，
      此規定因屬前揭罰金罰鍰提高標準條例第一條但書所稱之
      「法律已依一定比率規定罰金或罰鍰之數額或倍數」，自
      應優先適用，另修正後刑法第三十三條第五款亦已將罰金
      刑調整為新臺幣一千元以上，以百元計算，故修正後之標
      準換算，刑法第三百三十九條第一項之罰金刑已變更為「
      新臺幣三萬元以下，新臺幣一千元以上」，二者就罰金之
      最高數額固無不同，惟最低數額部分則以修正前之規定較
      有利於被告。
    (4)綜上，本案經本院綜合全部罪刑整體比較之結果，修正後
      之規定並未較有利於被告，依現行刑法第二條第一項前段
      規定，自應一體適用修正前之各規定論處。
  (二)核被告所為，係犯修正前刑法第三十條第一項前段、第三百
    三十九條第一項之幫助詐欺取財罪。被告係基於幫助之犯意
    ，販售帳戶予「小龍」所屬之詐欺集團，為該詐欺集團之詐
    騙財物犯行提供助力，並非直接參與詐欺取財之構成要件行
    為，係幫助犯，爰依刑法第三十條第二項之規定減輕其刑。
    檢察官雖認被告就上開幫助詐欺犯行與賴安倫間有犯意聯絡
    及行為分擔，然按刑法第二十八條之共同正犯，係指二人以
    上共同實施犯罪之行為者而言，幫助他人犯罪，並非實施正
    犯，在事實上雖有二人以上共同幫助他人犯罪，要亦各負幫
    助之責，無論以共同幫助之餘地，最高法院著有三十三年上
    字第七九三號判例可資參照，換言之，被告與賴安倫應各自
    就其等幫助「小龍」所屬犯罪集團詐欺取財之犯行負責，檢
    察官上開所認，容有誤會。爰審酌被告為貪圖私利而販賣帳
    戶，助長他人犯罪，並危及社會金融交易安全，惟其坦承犯
    行，犯後態度尚稱良好，暨其犯罪之動機、目的、手段等一
    切情狀，量處如主文所示之刑，並依修正前刑法第四十一條
    第一項前段、罰金罰鍰提高標準條例第二條之規定，諭知易
    科罰金之折算標準。
  (三)又按刑法第七十四條關於緩刑之規定，於九十五年七月一日
    亦經修正施行，惟緩刑規定並非關於行為可罰性之法律規範
    ，而屬刑之宣告規範，無現行刑法第二條第一項之適用，其
    適用關係乃以案件在裁判時為準，並非以行為時為準，是本
    案犯罪時間固在前揭刑法修正施行前，惟裁判時已於刑法修
    正施行後，就緩刑之宣告即應適用現行刑法第七十四條之規
    定（參照最高法院九十五年第八次刑事庭會議決議），且緩
    刑之宣告既未涉及法律變更之比較適用，故亦無悖前揭「擇
    用整體性原則」。經查被告未曾因故意犯罪而受有期徒刑以
    上刑之宣告，有臺灣高等法院被告前案紀錄表一份在卷可考
    ，其因一時失慮致罹刑典，惟已坦承犯錯，堪認經此偵審程
    序，當知所警惕而信無再犯之虞，是本院認上開所宣告之刑
    ，以暫不執行為適當，爰併予宣告緩刑二年，以啟自新。
  (四)被告所販賣之前揭帳戶存摺、提款卡，業經交付予「小龍」
    所屬之犯罪集團使用，已難認屬被告所有，且未扣案，無證
    據證明尚屬存在；另被告因販賣帳戶所得之對價二千元，係
    被告所有因犯罪所得之物，惟亦未扣案，且上開金錢在被告
    收取後即難以特定，前揭各項物品又均非違禁物，未免日後
    執行有所困難，爰皆不併為沒收之宣告，附此敘明。
三、如不服本判決，得自收受送達之日起十日內，向本院提出上
    訴。
據上論斷，應依刑事訴訟法第二百七十三條之一第一項、第二百
九十九條第一項前段，刑法第二條第一項前段、修正前第三十條
、第三百三十九條第一項、修正前第四十一條第一項前段、第七
十四條第一項第一款，罰金罰鍰提高標準條例第一條前段、修正
前第二條，判決如主文。
本案由檢察官丙○○提起公訴，經檢察官溫祖德到庭執行職務。
中    華    民    國    95    年    12    月    7     日
                  刑事第十庭  法  官  劉元斐
上列正本證明與原本無異。
如不服本判決，應於判決送達後十日內向本院提出上訴書狀 (應
附繕本)，上訴於臺灣高等法院。
                              書記官  郭玉芬
中    華    民    國    95    年    12    月    7     日
附錄本案論罪科刑所引法條：
刑法第三百三十九條：
意圖為自己或第三人不法之所有，以詐術使人將本人或第三人之
物交付者，處五年以下有期徒刑、拘役或科或併科一千元以下罰
金。
以前項方法得財產上不法之利益或使第三人得之者，亦同。
前二項之未遂犯罰之。


司法院資訊處製作；財團法人民間司法改革基金會備份。
